臺灣高等法院臺南分院刑事判決　　　　　　　 九十三年度上訴字第二二號　 Ｃ
　　　上　訴　人　臺灣雲林地方法院檢察署檢察官
　　　被　　　告　乙　○　○.
右列上訴人因被告違反稅捐稽徵法等案件，不服臺灣雲林地方法院九十二年度訴字第
六六四號，中華民國九十三年二月十六日第一審判決（起訴案號：臺灣雲林地方法院
檢察署九十二年度偵字第一一八六號）提起上訴，本院判決如左：
      主      文
上訴駁回。
      理      由
一、公訴意旨略以：被告乙○○（原名呂木結）係套棟企業社負責人，為營利事業所
    得稅之納稅義務人，其明知甲○○於民國八十八年間，並未為套棟企業社工作，
    亦未向套棟企業社領取薪資，竟意圖逃漏稅捐，以甲○○之薪資印領名冊，向財
    政部臺灣省中區國稅局（以下簡稱中區國稅局）申報甲○○曾向其領取薪資新臺
    幣（下同）二十五萬元，致中區國稅局埔里稽徵所對甲○○核發四千四百六十三
    元之綜合所得稅核定通知書八十八年度未申報核定，足以生損害於甲○○及稅捐
    稽徵之正確性，因認被告乙○○涉犯刑法第二百十六條、第二百十五條之行使業
    務上登載不實之文書罪及稅捐稽徵法第四十一條之逃漏稅捐罪等罪嫌。
二、按犯罪事實應依證據認定之，無證據不得認定犯罪事實；又不能證明被告犯罪者
    ，應諭知無罪之判決，刑事訴訟法第一百五十四條第二項、第三百零一條第一項
    分別定有明文。又認定犯罪事實，所憑之證據，雖不以直接證據為限，間接證據
    亦包括在內，然無論直接或間接證據，其為訴訟上之證明，須於通常一般之人均
    不致於有所懷疑，而得確信其為真實之程度者，始得據之為有罪之認定，倘其證
    明尚未達到此一程度，而有合理性懷疑之存在時，即無從為有罪之認定；復告訴
    人之告訴，係以使被告受刑事訴追為目的，是其陳述是否與事實相符，仍應調查
    其他證據以資審認，此有最高法院七十六年臺上字第四九八六號、五十二年臺上
    字第一三○○號判例意旨可資參照。次按刑事訴訟法第一百六十一條已於民國九
    十一年二月八日修正公布，其第一項規定：檢察官就被告犯罪事實，應負舉證責
    任，並指出證明之方法。因此，檢察官對於起訴之犯罪事實，應負提出證據及說
    服之實質舉證責任。倘其所提出之證據，不足為被告有罪之積極證明，或其指出
    證明之方法，無從說服法院以形成被告有罪之心證，基於無罪推定之原則，自應
    為被告無罪判決之諭知，最高法院九十二年臺上字第一二八號亦著有判例可參。
三、查本件公訴人認被告乙○○涉犯上開偽造文書及逃漏稅捐罪嫌，無非係以告訴人
    甲○○於偵查中之指訴、中區國稅局綜合所得稅核定通知書、套棟企業社之雲林
    縣營利事業登記卡為其主要證據。而訊之被告乙○○，固不否認曾於八十八年間
    擔任套棟企業社之負責人，及套棟企業社有向中區國稅局申報甲○○於八十八年
    度向其領取薪資二十五萬元等事實，惟堅決否認有公訴人所指上開犯行，並辯稱
    ：經伊與甲○○對帳後，發現甲○○確實有替伊工作，並領取套棟企業社之薪資
    ，雙方是誤會一場，甲○○也有對伊撤銷檢舉逃漏稅捐等語，並提出撤銷檢舉書
    、綜合所得稅稅額繳款書為憑。
四、經查：
（一）本件告訴人甲○○係於九十一年三月二十八日，向臺灣雲林地方法院檢察署提
      出檢舉書、中區國稅局埔里稽徵所九十一年三月二十五日中區國稅埔里密字第
      ○九一○○○二○四二號書函、中區國稅局八十八年度綜合所得稅核定通知書
      等文件，檢舉套棟企業社之負責人乙○○明知告訴人甲○○未曾在該套棟企業
      社取得任何薪資或報酬，卻偽造告訴人之薪資印領清冊，並虛偽填寫扣繳憑單
      ，憑以向稽徵機關申報八十八年度扣繳單位之工資成本而逃漏稅捐；而告訴人
      甲○○於偵查中固亦指訴其未曾於套棟企業社工作過，亦未將個人資料提供他
      人報稅云云（參見臺灣雲林地方法院檢察署九十二年度偵字第一一八六號偵查
      卷第十六、十七頁）。
（二）惟告訴人甲○○嗣於原審審理詰問時則證稱：「（檢察官問：你為何八十八年
      的時候，會被國稅局核定要補稅？）可能是我有去做黏磁磚的工作」、「（檢
      察官問：你八十八年的薪水應該有達到要繳稅的標準？）因為我有去被告的公
      司黏磁磚，有領到錢。從八十八年到現在，時間太久我忘記了」、「（檢察官
      問：你八十八年之前有沒有去被告那邊工作？）我從八十八年才去做的」、「
      （檢察官問：所以從頭到尾，你只有替被告工作一次期間而已？）是的。我只
      有受僱那段期間」、「（檢察官問：你為何要去檢舉說你沒有去被告那裡工作
      、沒有領到薪水？）因為時間很久了，我忘記有沒有去被告那邊工作了」、「
      （受命法官問：你說你有幫被告黏磁磚，你當時的工資一天多少？）我忘記了
      」、「（受命法官問：做了多久？）時間很久了，我忘記了」、「（受命法官
      問：工作的時候，你有沒有看過被告？）看過一次」、「（受命法官問：你是
      在什麼情況下看到被告的？）在工作場所看到的」、「（受命法官問：被告在
      做什麼？）好像是在做生意」、「（審判長問：你看到的時候，被告在做什麼
      工作？）在工作場所巡視」、「（受命法官問：你還記得你當初領了多少錢了
      嗎？）二十五萬元」、「（受命法官問：你何時記起來的？）這一陣子才想到
      的」、「（受命法官：你在檢察官那邊有沒有看到被告？）有。時間很久了，
      都快不認得了」、「（受命法官問：為何當初不記起來，後來才記住的？）我
      看到被告後才想起來的」等語，由以上被告證詞觀之，被告改稱確曾於八十八
      年間受僱於被告，只是因為時間較久，已記不清楚而已。
（三）依本案告訴人甲○○於偵查中及原審審理時之證述，前後並不一致，有如上述
      ，是告訴人於偵查中之指訴，是否與事實相符，已令人十分質疑；且本案告訴
      人甲○○是否確於八十八年間為被告所經營之套棟企業社工作，應以告訴人與
      被告間雙方最為清楚，而告訴人嗣後既已翻異先前之證述，即難遽以採信其先
      前之指訴為真實。
（四）又本案爭執之告訴人薪資所得年度為八十八年度，告訴人甲○○則是於九十年
      十月間始向中區國稅局提出檢舉書（見卷附之中區國稅局九十一年三月二十五
      日中區國稅埔里密字第○九一○○○二○四二號書函說明一），故其收到中區
      國稅局之八十八年度綜合所得稅核定通知書也應是在九十年間，則其於八十八
      年度獲得本案薪資所得二十五萬元之時間，距離其收到八十八年度綜合所得稅
      核定通知書之時間，至少有一年多以上之時間，相隔已有一段時日，而依其於
      原審審理時又自承所從事之工作多屬粗工、臨時工情形觀之，則其於原審審理
      時證稱：因時間太久，忘記有受僱於被告云云，並非完全不可採信。另參以被
      告復提出甲○○八八年薪資支領憑單及甲○○切結書在卷，且查告訴人甲○○
      於偵查中檢察官訊問時，並未經具結，而其於原審審理時，則令其具結後始行
      陳述，其於偵查中及審判中之兩次證詞，應以審判中之具結後之證述自應具有
      較高之證明力，是其偵查中之指訴似亦較不可採。
五、綜上所述，檢察官雖提出上開理由三之證據以證明被告之犯罪事實，惟中區國稅
    局綜合所得稅核定通知書僅可證明套棟企業社有向中區國稅局申報告訴人於八十
    八年度向其領取薪資二十五萬元；另套棟企業社之雲林縣營利事業登記卡亦僅可
    證明被告於八十八年間為套棟企業社之負責人，尚無從直接或間接證明被告有何
    逃漏稅捐之行為。至於最直接、最主要之證據，即告訴人甲○○於偵查中之指訴
    ，然告訴人之指訴既已前後不一，存有嚴重瑕疵，公訴人亦未說服本院認為告訴
    人於偵查中之指訴較可採信，至上訴本院僅提出推測之理由，並未提出具體證據
    足資證明告訴人於國稅局之檢舉為真實可採，是本院認為尚難認定被告確有公訴
    人所指之犯罪事實。故本件檢察官對於起訴之被告犯罪事實，依其所提出之證據
    ，尚不足為被告有罪之積極證明，亦未說服法院形成被告有罪之心證，則依首揭
    法條及判例意旨，原審以不能證明被告犯罪，諭知被告無罪，核無不合。檢察官
    上訴意旨指摘原判決採證不當，為無理由，應予駁回。
據上論結，應依刑事訴訟法第三百六十八條，判決如主文。
本案經檢察官羅清溪到庭執行職務。
中    華    民    國      九十三      年      四      月      六        日
                                  臺灣高等法院臺南分院刑事第三庭
                                      審判長法官  宋    明    蒼
                                            法官  戴    勝    利
                                            法官  陳    清    溪
右正本證明與原本無異。
如不服本判決，應於判決送達後十日內向本院提出上訴狀，其未敘述理由者並應於提
出上訴狀後十日內向本院補提理由書（應附繕本)。
                                      法院書記官  余    素    美
中    華    民    國      九十三      年      四      月      七        日
